【裁判字號】    99,抗,49
【裁判日期】    990226
【裁判案由】    撤銷假處分
【裁判全文】
臺灣高等法院臺中分院民事裁定            99年度抗字第49號
抗  告  人  乙○○
上列抗告人與相對人丙○○等間撤銷假處分事件，抗告人對於中
華民國98年12月10日臺灣臺中地方法院98年度裁全聲字第834號
裁定提起抗告，本院裁定如下：
      主      文
抗告駁回。
抗告訴訟費用由抗告人負擔。
      理      由
一、本件抗告人聲請意旨略以：抗告人拍賣取得坐落台中市○○
    區○○段第142、143地號土地暨其上236建號建物（下稱系
    爭不動產），經台灣台中地方法院（下稱台中地院）93年度
    執字第8247號裁定、本院98年度抗字第148號裁定、最高法
    院98年度台抗字第464號裁定確定，且系爭不動產經台中地
    院民事執行處（下稱執行法院）通知回復為抗告人所有，並
    於民國（下同）98年11月4日辦理回復登記為抗告人所有，
    系爭不動產確定屬抗告人所有，假處分之原因已消滅，或有
    命假處分之情事變更，聲請撤銷台中地院94年度裁全字第54
    04號假處分裁定（下稱系爭假處分裁定）等語。
二、原法院以：相對人聲請假處分之目的，即在於保全其所主張
    之買受系爭不動產之權利，而相對人於94年7月26日起訴請
    求確認抗告人就系爭不動產之優先承買權不存在，經台中地
    院94年度重訴字第376號、本院96年度重上字第51號判決，
    及最高法院97年度台上字第1200號判決確認抗告人優先承買
    權不存在（「確認被告（即抗告人）對於坐落台中市○○區
    ○○段142、143地號土地及其上同段236建號建物之優先購
    買權不存在。」、「被告（即抗告人）應將坐落台中市○○
    區○○段142、143地號土地及其上同段236建號建物全部，
    於民國94年9月12日所為之所有權移轉登記塗銷。」），抗
    告人之優先承買權既已不存在，則有關台中地院93年度執字
    第8247號於94年6月16日拍賣系爭不動產期日，由相對人丙
    ○○、甲○○拍定買受系爭不動產之權利，應認為存在。亦
    即相對人聲請保全假處分，禁止抗告人對於系爭不動產不得
    讓與、設定抵押、出租及其他一切處分行為之目的仍屬存在
    ，尚不得於此即撤銷原來之假處分裁定，而任令抗告人據此
    而得將『建物』任意再為處分﹝按相對人即債權人本欲對土
    地聲請假處分，然經台中地院依法於94年11月1日傳訊兩造
    後，抗告人竟在台中地院裁定前，將土地設定高額之最高限
    額抵押權予張寶傳（按乙○○之配偶）﹞，認假處分之原因
    尚未消滅，亦非所謂情事變更等語，而裁定駁回抗告人聲請
    撤銷假處分。
三、按假處分之原因消滅、債權人受本案敗訴判決確定或其他命
    假處分之情事變更者，債務人得聲請撤銷假處分裁定，民事
    訴訟法第五百三十三條準用第五百三十條第一項固有明文規
    定。惟本件相對人對抗告人聲請假處分裁定後，對抗告人所
    提起之本案訴訟既受勝訴判決確定，聲請撤銷假處分裁定之
    原因，即未消滅。又上開確定判決除確認抗告人無優先承買
    權外，並於主文宣示「被告（即抗告人）應將坐落台中市○
    ○區○○段142、143地號土地及其上同段236建號建物全部
    （即系爭不動產），於民國94年9月12日所為之所有權移轉
    登記塗銷。」，該確定判決已命抗告人應將系爭不動產登記
    予以塗銷，相對人即以該確定判決向台中市中正地政事務辦
    理回復所有權登記，該所於97年10月8日，將上開登記為抗
    告人所有之所有權移轉登記塗銷，回復為債務人賴陳古畫、
    賴文龍所有，有系爭不動產登記謄本在卷可憑。雖執行法院
    於98年10月29日囑託回復登記為抗告人所有，亦有系爭不動
    產登記謄本附卷可稽。惟該項囑託回復登記為抗告人所有，
    違背上開確定判決，自於法有違，執行法院再於99年2月12
    日回復登記為債務人賴陳古畫、賴文龍所有（見系爭不動產
    登記簿謄本），並無抗告人所稱系爭不動產為其所有之情事
    。因抗告人取得執行法院核發之系爭不動產權利移轉證書，
    則相對人為防止抗告人將系爭不動產讓與、設定抵押、出租
    及其他一切處分，自有續為假處分之必要。本件假處分之原
    因並未消滅、亦無假處分之情事變更等，抗告人自不得聲請
    撤銷假處分裁定。至台中地院93年度執字第8247號裁定、本
    院98年度抗字第148號裁定、最高法院98年度台抗字第464號
    裁定確定，係以上開執行程序，執行法院於94年8月23日核
    發權利移轉證書予抗告人，相對人雖於97年7月17日、同年8
    月15日分別提出民事聲請狀與民事陳述意見狀請求撤銷准抗
    告人優先購買之執行程序。相對人係於拍賣執行程序終結後
    ，始向原執行法院聲明異議，而駁回相對人之聲請等詞。僅
    因相對人於執行程序終結後，聲明異議，並無確認抗告人已
    取得系爭不動產所有權之實體事項，亦難認上開確定裁定，
    係假處分之原因消滅或其他命假處分之情事變更，抗告人聲
    請撤銷假處分裁定，即於法有違，應予駁回。原裁定駁回抗
    告人之聲請，洵屬正當。抗告論旨，仍執陳詞，指摘原裁定
    不當，求予廢棄，為無理由。
四、據上論結，本件抗告為無理由，依民事第四百九十五條之一
    第一項、第四百四十九條第一項、第九十五條、第七十八條
    ，裁定如主文。
中    華    民    國    99    年    2     月    26    日
                民事第一庭    審判長法  官  吳火川
                                    法  官  陳繼先
                                    法  官  饒鴻鵬
以上正本係照原本作成。
如不服本裁定應於裁定送達後10日內向本院提出抗告理由狀（須
按他造人數附具繕本），並繳納抗告裁判費新台幣1,000元。
                                    書記官  康孝慈
中    華    民    國    99    年    3     月    1     日
                                                      Ｖ

司法院資訊處製作；財團法人民間司法改革基金會備份。
